臺灣高等法院臺中分院民事判決　　　　95年度勞上易字第29號
上訴人即附
帶被上訴人　璋明紙業有限公司
法定代理人　戊○○
　　　　　　　　　　　　號
訴訟代理人　歐東洋律師
被上訴人即
附帶上訴人　乙○○
訴訟代理人　周瑞鎧律師
上列當事人間請求給付資遣費等事件，上訴人對於民國95年9月
21日臺灣彰化地方法院95年度勞訴字第2號第一審判決提起上訴
，被上訴人為附帶上訴，經本院於96年2月7日言詞辯論終結，判
決如下：
    主  文
原判決關於命上訴人給付超過新台幣捌萬伍仟伍佰參拾元，及該
部分假執行之宣告，並命上訴人負擔訴訟費用之裁判廢棄。
上開廢棄部分，被上訴人在第一審之訴及假執行之聲請，均駁回
。
上訴人其餘上訴駁回。
附帶上訴人之附帶上訴駁回。
第一審訴訟費用關於命上訴人負擔部分，及第二審訴訟費用關於
上訴部分，由上訴人負擔十分之一，餘由被上訴人負擔。第二審
訴訟費用關於附帶上訴部分，由附帶上訴人負擔。
    理  由
一、本件被上訴人即附帶上訴人（以下簡稱被上訴人）起訴主張
    ：伊自民國（下同）86年9月27日起在上訴人即附帶被上訴
    人處（以下簡稱上訴人）任職，於94年5月間因應勞退新制
    之施行，上訴人乃要求被上訴人簽立勞資集體協商筆錄（下
    稱協商筆錄）、勞工退休金制度選擇意願徵詢表（下稱意願
    徵詢表），同意結清勞工退休金條例（新制；下稱退休金條
    例）施行前之舊工作年資，並於核發94年5月份薪資時一併
    給予年資結清補助新台幣（下同）33,264元。嗣於94年7月
    間某日，上訴人無理要求被上訴人加班到晚上9點，被上訴
    人因有事僅同意加班到晚上8點，事後竟遭上訴人於94年7月
    26日以不配合加班為理由對被上訴人當場解雇，伊乃於94年
    8月4日向彰化縣政府勞工局（下稱勞工局）申請勞資爭議協
    調，請求上訴人給付資遣費等，惟協調不成立。伊雖簽立協
    商筆錄及意願徵詢表，並選擇適用勞工退休金新制及同意結
    清保留年資，惟因上訴人係以低於勞動基準法（下稱勞基法
    ）第55條及第84條之2所規定之給與標準（即僅給付年資結
    清補助33,264元）結清伊之保留年資，依退休金條例第ll條
    第3項規定及行政院勞工委員會（下稱勞委會）94年4月29日
    勞動4字第0940021560號函示，兩造間尚不生退休金條例第
    ll條第3項結清保留年資之法律效果。即上開結清保留年資
    之約定不影響被上訴人計算資遣費之年資。又上訴人拒絕伊
    前往公司上班，行為明顯違反勞動契約或勞工法令，致有損
    勞工權益之虞，故伊乃依勞基法第14條第l項第6款規定，不
    經預告終止與上訴人間之勞動契約，並以本件起訴狀繕本送
    達上訴人即94年12月7日為終止勞動契約之意思表示。復依
    兩造間之勞動契約、民法第482條報酬請求權法律關係及勞
    基法第l4條、第17條、第24條、第39條之規定，請求上訴人
    給付積欠之工資、資遣費、加班費、特休未休之工資，其明
    細如下：(1)積欠工資部分：被上訴人自94年7月26日起回溯6
    個月之每日平均工資為794.38元，每月平均工資為23,831元
    。而自94年7月27日起至同年10月13日起訴時止，兩造間之
    勞動契約尚未合法終止，且上訴人持續拒絕被上訴人至公司
    上班，故被上訴人得請求此期間之薪資合計為61,160元。(2)
    資遣費部分：被上訴人任職期間自86年9月27日起至94年10
    月13日止，已滿8年，得請求之資遣費為190,648元（23,831
    x 8=190,648）。(3)加班費部分：依勞基法第24條之規定，
    上訴人應給付共196,263元，分別為自86年9月底任職起至
    88年12月31日止時薪75元，被上訴人加班共計1,289小時，
    上訴人須再給付之加班費為32,225元；自89年l月l日起至
    89年12月31日止時薪80元，被上訴人加班共計1,141小時，
    上訴人須再給付之加班費為30,426元；自90年l月l日起至
    90年6月30日止時薪75元，被上訴人加班601小時，上訴人須
    再給付之加班費為15,025元；自90年7月l日起至91年2月
    28日止時薪80元，被上訴人加班684小時，上訴人須再給付
    之加班費為18,240元；自91年3月l日起至91年8月31日止
    時薪85元，被上訴人加班642.5小時，上訴人須再給付之加
    班費為18,204元；自91年9月l日起至94年7月26日止時薪
    95元，被上訴人加班2,594小時，上訴人須再給付之加班費
    為82,143元。(4)特休未休工資部分：被上訴人任職期間自86
    年9月底起至94年10月13日止，已滿8年，依勞基法第38條之
    規定，應有特別休假83天（第l年至第3年共21天、第4年至
    第5年共20天、第6年至第8年共42天），惟被上訴人並未排
    特休，仍舊照常工作，則上訴人應給予此部分之工資合計
    126,160元（以日薪760元計算，故83×760×2＝126,160）
    ，扣除上訴人於92年12月份給予4天特休未休工資3,040元（
    760×4＝3,040）及於93年給予5天特休工資2,600元（520×
    5=2,600），尚須再給付特休未休工資120,520元。以上(1)至
    (4)部分合計為568,591元。扣除上訴人於核發94年5月份薪資
    時一併給予之年資結清補助33,264元，其尚應給付被上訴人
    之工資、資遣費、加班費、特休未休工資合計535,327元。
    惟倘鈞院認被上訴人終止勞動契約之意思表示不符勞基法第
    14條第l項第6款之規定，則兩造間勞動契約尚未合法終止，
    上訴人持續拒絕被上訴人上班，亦未給付薪資，則就工資部
    分，被上訴人得擴張請求自94年7月26日起至95年2月20日止
    計6個月又25天之工資為162,836元（23,831×6＋794×25＝
    162,836）。扣除上訴人於核發94年5月份薪資時一併給予之
    年資結清補助33,264元後為129,572元，加計上開加班費
    196,263元、特休未休工資120,520元，則上訴人尚應給付被
    上訴人工資、加班費、特休未休工資合計為446,355元。並
    聲明：(一)上訴人應給付被上訴人535,327元，及自訴之追加
    聲請狀繕本送達之翌日起至清償日止，按週年利率百分之五
    計算之利息；(二)願供擔保請准宣告假執行。
二、經原審為被上訴人一部勝訴之判決，判令上訴人應給付被上
    訴人302,088元及利息，就被上訴人勝訴部分，併依兩造聲
    請，為供擔保後假執行及免假執行之宣告，上訴人不服，提
    起上訴，被上訴人則為附帶上訴，聲明：（一）上訴駁回。
    （二）原判決關於駁回被上訴人對於加班費請求部分廢棄。
    （三）上開廢棄部分，上訴人應再給付被上訴人77,632元及
    自95年l月14日起至清償日止，按年息5％計算之利息。併稱
    ：
    甲、關於上訴人上訴部分：
（一）否認曾有抗命拒絕至一廠工作、辱罵周雅鑑經理、私自填
      補工作時間卡上之上下班時間及伊要求周雅鑑下跪道歉，
      才願道歉等情事。況上訴人主張之「公然辱罵經理周雅鑑
      」、「被上訴人要求周雅鑑下跪道歉，被上訴人才願道歉
      」，從形式字面意思來看，是否構成「重大侮辱之行為」
      ，顯有可疑。況所謂「被上訴人要求周雅鑑下跪道歉，被
      上訴人才願道歉」，顯然是要求合不合理之問題而已，尚
      與「侮辱」無涉。
（二）依証人甲○○之証述內容，顯然無法証實上訴人主張之「
      公然辱罵經理周雅鑑」及「有發生爭執、周雅鑑係擔任外
      務員」及「被上訴人要求周雅鑑下跪道歉，被上訴人才願
      道歉」。至於証人丁○○與被上訴人非同組工作，且工廠
      裡機械發動之噪音很大，其証述顯有事後勾串之虞。另證
      人邱彰鵬係上訴人之實際負責人、証人張徽崇、周雅鑑雖
      到庭作證，惟渠等均無具結，且證述內容與事實不符，不
      足採信。況證人張微崇應非上訴人之員工，僅係偶而來上
      訴人處修理機械。
（三）另証人周雅鑑亦非上訴人之經理，此由上訴人登記事項卡
      內亦無記載證人周雅鑑為經理，且其底薪偏低，多靠獎金
      、津貼或補貼，不符經理級之薪資結構，反與外務之薪資
      結構較符合。兩造間之勞動契約係不定期契約，上訴人長
      期要求被上訴人晚上加班，枉顧勞工權益，於94年7月26
      日事件發生時，被上訴人並無勞基法第12條第l項第2款、
      第4款之情事，故上訴人於94年7月26日對被上訴人終止勞
      動契約之行為違法，不生終止勞動契約之效力。
    乙、關於附帶上訴部分:
        依勞動基準法第24條規定，自86年9月至94年7月26日止
        ，上訴人共應給付之加班費為196,263元，而原審以上
        訴人於91年8月後至94年6月止所給予之「加班補貼」
        162,693元予以追溯扣除，於法不合。況自86年9月底起
        至91年7月止，上訴人並未給付「加班補貼」，則86年9
        月底起至91年7月止之加班費共計111,202元，扣除原審
        判決准予之加班費33,570元，上訴人仍應再給付被上訴
        人77,632元。
三、上訴人則聲明：（一）原判決不利於上訴人部分廢棄。（二
    ）上開廢棄部分，被上訴人在第一審之訴及假執行之聲請均
    駁回。（三）附帶上訴駁回。併稱：
（一）被上訴人原係擔任上訴人二廠捲筒機之作業員，因二廠工
      作效率僅一廠同機器之五分之一，上訴人遂於94年7月8日
      將被上訴人調至一廠工作，詎其無正當理由即抗命拒絕，
      並於上訴人之經理周雅鑑至二廠巡視時，公然以三字經連
      續辱罵周雅鑑，嗣當日中午上訴人之總經理邱璋鵬請其至
      辨公室開導，被上訴人原口頭承諾願向周雅鑑公開道歉，
      然仍遲未表示，於94年7月26日上午公司早報時，竟當公
      司員工面前要求周雅鑑先下跪道歉，其才願意道歉，可知
      被上訴人先抗命、公然辱罵上司，事後亦毫無悔意等情事
      ，已符合勞基法第12條第l項第2款、第4款之規定，上訴
      人自得不經預告而於94年7月26日與被上訴人終止勞動契
      約。則依同法第18條第l項之規定，被上訴人亦不得向其
      請求資遣費及自94年7月27日起至同年10月13日之薪資61,
      160元。
（二）至於退休金條例第ll條所規定之年資結清係針對退休金部
      分而言，與資遣費並無關聯，因此結清舊年資應不致於影
      響資遣費年資之計算，亦即若被上訴人請求資遣費有理由
      ，其計算資遣費之年資仍自86年任職時起算。
（三）又被上訴人請求加班費部分：上訴人對於被上訴人主張之
      加班時數及依勞基法第24條規定應加給之加班費總額為
      196,263元一節不爭執；惟上訴人自91年8月起，除支付加
      班費外，並於每月分攤依勞基法應付之加班費，至94年6
      月份止，已支付加班補貼162,693元，故扣除自91年8月起
      至94年6月止已支付加班補貼162,693元後，被上訴人僅能
      再請求加班費33,570元。
（四）另特休未休工資部分：上訴人對於被上訴人主張其特別休
      假合計為83天不爭執，惟上訴人已於92年12月份時給付4
      天特休未休工資計3,040元，且被上訴人於93年時已特休5
      日。是被上訴人87年至89年之特休未休天數為21天，每日
      工資600元，應補特休未休工資12,600元；90年至91年之
      特休未休天數為20天，每日工資640元，應補特休未休工
      資12,800元；92年至94年之特休未休天數原為42天，扣除
      93年特休5天為37天，每日工資為760元，原應補特休未休
      工資28,120元，然扣除上訴人於92年12月份給付之4天特
      休未休工資3,040元，此部分應補特休未休工資為25,080
      元。
四、被上訴人主張其自86年9月27日起受雇於上訴人，上訴人於9
    4年7月26日將其解雇，伊則於94年12月7日以書狀繕本送達
    為終止勞動契約之意思表示等情，為上訴人所自認，惟以前
    揭情詞置辯，是本件首應審究者乃兩造間之勞動契約是否已
    合法終止？何時終止？即上訴人所辯稱其已依勞基法第12條
    第l項第2款、第4款規定合法終止兩造間之勞動契約，有無
    理由？查：
（一）上訴人所稱被上訴人有抗命拒絕接受調廠工作云云，然其
      並未就此節提出相當之佐證，故上訴人此部分所述，即屬
      無據，而無足取。
（二）至上訴人依勞動基準法第12條第l項第2、4款主張終止與
      被上訴人之勞動契約，係以被上訴人於94年7月8日對經理
      周雅鑑有公然侮辱之情事為由，雖為被上訴人所否認，並
      舉証人丙○○為証。然查，上訴人所稱上開日期、地點係
      在該公司之二廠，當時，與被上訴人同組工作之人員共四
      人，其中為被上訴人、証人甲○○及一死亡之男性等三人
      ，此為兩造所自認（見本院卷第51頁），雖被上訴人稱，
      另一人係証人丙○○。惟証人己○○已証稱，丙○○係在
      一廠，不在二廠（見本院卷第50頁反面）等語。証人丁○
      ○亦証稱：丙○○在一廠工作，未到二廠等（見本院卷第
      48頁反面）。另証人甲○○亦証稱，伊與被上訴人同在二
      廠的一組，証人丙○○則在一廠，係不同組等語（見本院
      卷第64頁反面），足見証人丙○○係於一廠工作，並不在
      上訴人所稱被上訴人辱罵周雅鑑之地點上班，其對被上訴
      人是否辱罵周雅鑑一節不可能親聞知悉。故其証稱：伊與
      被上訴人在同一單位上班，被上訴人與周雅鑑只有一天發
      生問題，是因為加班問題發生爭執及94年7月8日時伊在場
      ，因周雅鑑一直派工作給我們，要求我們加班，被上訴人
      說他有事，不要加班，被上訴人未辱罵周雅鑑等語（見原
      審卷第58頁、本院卷第49頁反面）即非足取。再參以証人
      丙○○於証述中對上訴人常要求員工加班及對周雅鑑指揮
      工作內容一再表達強烈不滿之意，益証其証稱被上訴人未
      辱罵周雅鑑一節之不足取。
（三）再查，証人周雅鑑已証稱：伊係經理，被上訴人對伊工作
      上有不滿，言語上有辱罵，內容是三字經及一些粗話，…
      我因為這樣要向公司辭職…等語（見原審卷第61頁）。証
      人張徽崇証稱：當天老闆叫被上訴人至一廠操作，伊去叫
      被上訴人，在二廠時，被上訴人當場罵周雅鑑經理三字經
      ，並說你沒有資格當經理，周雅鑑轉頭就走了…等語（見
      原審卷第60頁）。証人丁○○則証稱：被上訴人與周雅鑑
      爭執當天，共七人在場，有四人在工作，另一人為修理機
      器之張先生，一個倉管人員，還有我，發生事情是因為周
      雅鑑指揮工作，被上訴人不滿意，說工作變來變去，因而
      生氣罵周雅鑑「幹你娘」等語（見本院卷第48頁反面）。
      上開証詞經核與証人邱璋鵬所述：周雅鑑擔任業務及廠房
      經理，在94年7月8日當天周雅鑑到二廠巡視時，被上訴人
      罵他三字經，並說他沒有資格當經理，我是事後聽說的，
      7月9日伊就叫被上訴人到辦公室，告訴她罵經理不對，…
      等語（見原審卷第59頁）相符。足見証人張徽崇確實於7
      月8日當天在被上訴人辱罵周雅鑑之二廠而得親聞。另被
      上訴人確有因不滿意周雅鑑指揮工作方式而以三字經辱罵
      周雅鑑，並公然對其稱「你沒有資格當經理」一語。再參
      以上訴人公司實際負責人曾於本件事發後，於94年7月26
      日召集女性員工開早會，並要求被上訴人當眾向周雅鑑道
      歉，以平息爭執，而被上訴人則當場說先叫周雅鑑下跪向
      我道歉，我才要向周雅鑑道歉等語，亦經証人邱璋鵬、己
      ○○、周雅鑑等証述明確。証人甲○○亦証稱2005年7月
      26 日當天老闆召集女性員工，要求被上訴人向周雅鑑道
      歉等語（見本院卷第64頁反面）。苟被上訴人無前述辱罵
      及指稱周雅鑑無擔任經理資格之重大侮辱行為，衡情，周
      雅鑑不致憤而向上訴人之負責人表達辭去工作之意，上訴
      人之負責人亦不必大費周章於聚集全体女性員工在場情況
      下，要求被上訴人當眾道歉。益証，被上訴人確有前開重
      大侮辱周雅鑑之行為。
（四）又勞動基準法第12條第l項第2款所稱之「重大侮辱」，固
      應就具體事件，衡量受侮辱者（即雇主、雇主家屬、雇主
      代理人或其他共同工作之勞工）所受侵害之嚴重性，並斟
      酌勞工及受侮辱者雙方之職業、教育程度、社會地位、行
      為時所受之刺激、行為時之客觀環境及平時使用語言之習
      慣等一切情事為綜合之判斷，惟端視該勞工之侮辱行為是
      否已達嚴重影響勞動契約之繼續存在以為斷。本件上訴人
      公司固有三廠，但一廠有二組、二廠有一組，一組工作人
      員四人，員工共十餘名，已據証人丁○○証述屬實及被上
      訴人敘明。而公司除老闆以外之幹部即經理周雅鑑，負責
      業務及公司內部大小事務之分配，上訴人公司規定員工工
      作要受周雅鑑之指揮等情，已據証人丙○○及丁○○証述
      甚詳（見本院卷第48至50頁）。是上訴人應屬台灣社會之
      小型企業，處今日之經濟環境，經營本有其不易之處，周
      雅鑑復為其唯一且重要之幹部，亦屬被上訴人之直接上屬
      ，被上訴人本應受其指揮、監督，其僅因不滿上級之指揮
      ，即以三字經當眾辱罵為異性之周雅鑑，不僅使周雅鑑難
      以指揮、推動公司業務之進行，更使其難堪；況其所稱無
      資格當經理一節，更是對周雅鑑能力、品德之嚴重否定，
      重大傷害周雅鑑之自信，此由其立向上訴人表達辭意可觀
      知。更甚者，被上訴人於向上訴人實際負責人邱彰鵬表達
      同意向周雅鑑當眾道歉後，復於臨場要求周雅鑑當眾下跪
      道歉，依社會常情，要求他人當場下跪道歉，直指他人犯
      有嚴重過錯，亦屬重大侮辱，被上訴人於不滿意上屬之指
      揮加班、工作方式，本可直言，其反以辱罵、要求其下跪
      道歉，使是非不分，已嚴重使上訴人之管理產生困境，該
      重大侮辱自是足以影響勞動契約之成立。從而，被上訴人
      前開行為自符合勞動基準法第12條第l項第2款之重大侮辱
      。上訴人依此於94年7月26日終止兩造之勞雇契約，自屬
      有據。
五、綜上所述，上訴人主張依勞基法第14條第l項第2款合法終止
    兩造間之勞動契約，自屬有據。而被上訴人請求上訴人給付
    工資、資遣費、加班費、特休未休工資是否有理由？茲分述
    如下：
（一）工資部分：上訴人於94年7月26日終止兩造之勞雇契約，
      既屬合法，如前節所述，則被上訴人請求上訴人給付94年
      7月27日起至同年10月13日止之工資61,160元，即屬無據
      ，應予駁回。
（二）資遣費部分：按雇主依勞動基準法第12條或第15條規定終
      止勞動契約時，勞工不得向雇主請求加發預告期間工資及
      資遣費。同法第18條第l項第l款定有明文。上訴人既已依
      同法第12條第l項第2款主張終止勞動契約，本件被上訴人
      即不得請求資遣費，是其請求上訴人應給付資遣費190,64
      8元即屬無據。原審判令上訴人應給付資遣費188,662元，
      亦非有理。
（三）加給加班費部分：兩造對於被上訴人自86年9月27日任職
      起至94年7月26日止，依勞基法第24條規定應加給之加班
      費總額合計為196,263元並不爭執，惟對於上訴人迄今已
      給付之加給加班費數額則有爭執。而上訴人所辯：其自91
      年8月起，除支付加班費外，並於每月分攤依勞基法應付
      之加班費，至94年6月份止，已支付加班補貼162,693元等
      情，有被上訴人提出之91年8月份至94年6月份薪資表在卷
      可稽，依該等薪資表所載，被上訴人每月除獲取加班費外
      ，確實另有按月受領「加班補貼」之金額，上訴人上開所
      辯，即屬有據。至被上訴人雖稱就86年9月至91年7月間應
      給付之「加班補貼」, 原審以91年8月以後之給付扣除，
      於法無據云云。惟以嗣後之給付金額扣除先前應為給付之
      金額，何以無理由，並未說明其依據，苟不得扣除，被上
      訴人於91年8月以後何以有權取得較應得之加班補貼費更
      高之金額，顯難以理解。故就上訴人自86年9月至94年7月
      間應給付之加班費196,263元，自應扣除自91年8月起至94
      年6月止上訴人已支付之加班補貼162,693元後，即上訴人
      僅須再給付加班費33,570元。
（四）特休未休工資部分：勞基法第38條所定之特別休假，工資
      應由雇主照給，雇主經徵得勞工同意於休假日工作者，工
      資應加倍發給，勞動基準法第39條前段、中段定有明文。
      該條前段所謂「工資照給」，係指勞工實施特別休假時不
      得扣薪之意，至中段所謂「加倍發給」，係指勞工特別休
      假未休而仍工作時，除給付原薪資外，另應加給l倍之薪
      資，亦即此情形時，勞工工作l日可得2日薪資而言，且所
      謂應加倍給與之薪資自應以當期薪資標準為依據，始為合
      理。查被上訴人自86年9月27日起至94年10月13日止之特
      別休假日數合計為83天，上訴人已於92年12月份時給付4
      天特休未休工資計3,040元，及被上訴人於93年時已特休5
      日等情，業如前述。另依被上訴人提出之各月薪資表觀之
      ，其每月之原薪資均已給足，故上訴人就被上訴人特休未
      休而仍工作之日數僅須再加給l倍薪資即可。依上開規定
      及說明，上訴人於各時段應再給付加給之薪資計算如下：
      (1)被上訴人87年至89年之特休未休天數各為7日，其中87
      年、88年之時薪均為75元，換算日薪為600元，此2年應補
      特休未休工資合計8,400元（600×7×2=8,400）；另89年
      之時薪為80元，換算日薪為640元，應補特休未休工資4,4
      80元（640×7＝4,48O）。(2)90年至91年之特休未休天數
      各為10天，其中90年之最後時薪為80元，換算日薪為640
      元，應補特休未休工資6,400元（640×10＝6,400）；另
      91年之最後時薪為95元，換算日薪為760元，應補特休未
      休工資7,600元（760×10＝7,600）。(3)92年至94年之特
      休未休天數總和原為42天，扣除93年特休5天後餘37天，
      時薪均為95元，換算日薪為760元，此期間原應補特休未
      休工資合計28,120元（760×37＝28,120），然扣除上訴
      人於92年12月份給付之4天特休未休工資3,040元，此部分
      應補特休未休工資為25,080元。準此，本件應補特休未休
      工資總和為51,960元。再參以兩造對原審判令此部分，上
      訴人應給付被上訴人51,960元等情均未爭執，自堪信屬真
      正。
（五）綜上所述，被上訴人僅得請求上訴人給付加班費33,570元
      、特休未休工資51,960元，合計85,530元。
六、從而，被上訴人依據兩造勞動契約、僱傭報酬請求權、勞基
    法第38條、第39條規定，請求上訴人給付85,530元及自訴之
    追加聲請狀繕本送達之翌日即95年l月14日起至清償日止，
    按週年利率5％計算之利息，為有理由，應予准許。原審就
    此部分為被上訴人勝訴判決，併為假執行及免假執行之宣告
    ，即無不當，上訴人此部分之上訴，即無理由，應予駁回上
    訴。被上訴人之附帶上訴，亦屬無據，應予駁回。至原審判
    令上訴人超過上開85,530元之應給付部分（即工資及資遣費
    部分），被上訴人之請求為無理由，上訴人之上訴為有理由
    ，自應由本院予以廢棄改判，如主文第二項所示。又本件事
    證已臻明確，兩造其餘攻擊或防禦方法，經核與本件判決結
    果並無影響，毋庸一一論述，併予敘明。
七、據上論結，本件上訴為一部有理由，一部無理由，被上訴人
    之附帶上訴為無理由，依民事訴訟法第450條、第449條第l
    項、第79條、第78條，判決如主文。
中　　華　　民　　國　　96　　年　　2 　　月　　14　　日
                  民事第六庭    審判長法　官  袁再興
                                      法　官  陳賢慧
                                      法　官  吳惠郁
以上正本係照原本作成。
不得上訴。
                                      書記官  江玉萍
中　　華　　民　　國　　96　　年　　2 　　月　　16　　日
                                                      Ｍ
